臺灣新竹地方法院刑事判決
110年度易字第660號
公  訴  人  臺灣新竹地方檢察署檢察官
被      告  戴維良



上列被告因侵占案件，經檢察官提起公訴（110年度偵字第5033
號），被告於本院準備程序中，就被訴事實為有罪之陳述，本院
裁定進行簡式審判程序，並判決如下：
    主  文
 乙○○犯侵占罪，累犯，處有期徒刑肆月，如易科罰金，以新臺
 幣壹仟元折算壹日。　　
    事實及理由
一、本件犯罪事實及證據，除證據補充：被告乙○○於本院準備程
    序及審理時之自白、新竹縣政府警察局新埔分局扣押筆錄暨
    扣押物品目錄表外，餘均引用附件檢察官起訴書之記載。
二、論罪科刑：
㈠、罪名：核被告乙○○所為，係犯刑法第335條第1項之侵占罪。
㈡、累犯不加重：被告於民國107年間，因不能安全駕駛致交通危
    險罪案件，經臺灣苗栗地方法院以107年度苗交簡字第947號
    判決判處有期徒刑3月確定，於108年5月22日易科罰金執行
    完畢等情，有臺灣高等法院被告前案紀錄表1份在卷為憑，
    被告受有期徒刑完畢後，5年以內故意再犯本件有期徒刑以
    上之罪，為累犯，參酌司法院大法官釋字第775號解釋意旨
    ，衡以被告構成累犯之前案與本案罪質有異，難認有刑罰反
    應力薄弱之情，如因此加重最低本刑恐致行為人所受的刑罰
    超過其所應負擔罪責的情形，故不依刑法第47條第1項加重
    其刑。
㈢、爰以行為人之責任為基礎，審酌被告明知所持有之新臺幣(下
    同)100萬元現金，係告訴人甲○○為其子范釗償還債務而交付
    ，其對於上開現金並無處分權，竟貪圖一己之私，擅將上開
    款項據為己有，以解自身債務燃眉之急，致告訴人無端受有
    財產上損害，所為殊值非難；審酌被告犯後尚能坦認犯行，
    於偵查中雖與告訴人成立調解，然迄至本案宣判日前均未能
    如期履行之犯後態度，兼衡其侵占之手段、目的及告訴人所
    受損害，暨其自述國中畢業之智識程度、做工地工程、其月
    收入、婚姻狀態，目前與未成年子女同住，需負擔房租及扶
    養未成年子女之家庭生活經濟狀況等一切情狀，量處如主文
    所示之刑，並諭知易科罰金之折算標準，以示懲儆。
三、不予沒收：
　　經查，被告就本案侵占犯行之犯罪所得為100萬元現金，上
    開款項未據扣案，亦未實際合法發還告訴人，本應依刑法第
    38條之1第1項、第3項規定予以沒收或追徵，惟考量被告業
    於偵查中與告訴人調解成立，約定分期賠償告訴人，此有該
    調解筆錄在卷可憑，如被告確實依調解條件履行，已足剝奪
    其犯罪利得，倘被告未能切實履行，告訴人亦可依法以調解
    筆錄為民事強制執行名義，對被告之財產強制執行，是本院
    認被告與告訴人成立之調解條件，已達到沒收制度剝奪被告
    犯罪所得之立法目的，如仍諭知沒收被告犯罪所得，將使被
    告承受過度之不利益，顯屬過苛，爰依刑法第38條之2第2項
    之規定，不諭知沒收被告犯罪所得。另扣案之臺灣中小企業
    銀行竹北分行支票2張，非被告所有，亦不予以沒收，附此
    敘明。
據上論斷，應依刑事訴訟法第273條之1第1項、第299條第1項前
段、第310條之2、第454條第2項，判決如主文。
本案經檢察官沈郁智提起公訴，檢察官陳亭宇到庭執行職務。
中　　華　　民　　國　　110 　年　　11　　月　　19　　日
                  刑事第一庭    法　官  楊麗文
以上正本證明與原本無異。
如不服本判決應於收受本判決後20日內向本院提出上訴書狀，上
訴書狀應敘述具體理由。上訴書狀未敘述上訴理由者，應於上訴
期間屆滿後20日內補提理由書狀於本院(均須按他造當事人之人
數附繕本 )「切勿逕送上級法院」。 
中　　華　　民　　國　　110 　年　　11　　月　　19　　日
                                書記官  陳弘明
附錄本案論罪科刑法條：
中華民國刑法第335條第1項
意圖為自己或第三人不法之所有，而侵占自己持有他人之物者，
處5年以下有期徒刑、拘役或科或併科3萬元以下罰金。
附件：
臺灣新竹地方檢察署檢察官起訴書
                                     110年度偵字第5033號
　　被　　　告　乙○○　男　41歲（民國00年0月00日生）
　　　　　　　　　　　　住新竹縣○○鎮○○里00鄰○○路0
　　　　　　　　　　　　段000號
　　　　　　　　　　　　居新竹縣○○鎮○○路000號
　　　　　　　　　　　　國民身分證統一編號：Z000000000號
上列被告因侵占案件，業經偵查終結，認應提起公訴，茲將犯罪
事實及證據並所犯法條分敘如下：
　　　　犯罪事實
一、乙○○於民國107年間因不能安全駕駛案件，經法院以判決判
    處有期徒刑3月確定，於108年5月22日易科罰金執行完畢，
    仍不知悔改，而為以下行為：乙○○與甲○○為朋友關係，緣甲
    ○○之子范釗於107年1月間積欠苗栗縣身分不詳債主約新臺幣
    (下同)500萬元之債務而無力償還，甲○○遂於109年4月13日
    間，在新竹縣○○市○○○路000號處，委託乙○○與苗栗縣債主處
    理債務協商事宜，並交付現金130萬元予乙○○用以償還范釗
    之債務，惟乙○○嗣後處理債務協商事宜未果，經甲○○於109
    年6月15日向乙○○催促還款，乙○○還款30萬元後，竟意圖為
    自己不法之所有，以變異持有為所有之方式，侵占上開現金
    餘款100萬元，作為清償自己債務使用，迄今仍拒不返還甲○
    ○。嗣經甲○○報警處理，始悉上情。
二、案經甲○○訴由新竹縣政府警察局新埔分局報告偵辦。
　　　　證據並所犯法條
一、證據清單及待證事實
編號 證據名稱 待證事實 1 被告乙○○於警詢及偵查中之供述 被告坦認受告訴人甲○○委託處理其子范釗之債務，告訴人甲○○所交付之現金130萬元係作為債務協商之用，惟嗣後並未與苗栗縣債主完成債務協商事宜，被告僅返還上開現金30萬元予告訴人甲○○，並將其餘款100萬元占為己用，用以清償自己債務之事實。 2 證人即告訴人甲○○於警詢及偵查中之指訴 全部犯罪事實。 3 證人范釗於警詢之證述 證明證人范釗積欠苗栗縣債主約500萬元債務，嗣透過其父親即告訴人甲○○委託被告處理上開債務之事實。 4 證人劉兆程於警詢之證述 證明告訴人甲○○持臺灣中小企業銀行支票向其借現金130萬元，其並代告訴人甲○○將現金130萬元交付予被告，用以清償范釗所欠債務之事實。 5 臺灣中小企業銀行支票2紙 佐證告訴人甲○○向證人劉兆程借用現金130萬元，嗣由證人劉兆程代告訴人甲○○將現金130萬元交付予被告之事實。 
二、核被告所為，係犯刑法第335條第1項之侵占罪嫌。被告前有
    如犯罪事實欄所載之論罪科刑及執行情形，有本署刑案資料
    查註紀錄表附卷可憑，其於有期徒刑執行完畢5年內，故意
    再犯本件有期徒刑以上之罪，為累犯，請參照司法院大法官
    會議釋字第775號解釋意旨，審酌是否依刑法第47條第1項規
    定加重其刑。
三、依刑事訴訟法第251條第1項提起公訴。
　　此　致
臺灣新竹地方法院
中　　華　　民　　國　 110　　年　　7 　　月　　22　　日
　　　　　　　　　　　　　　　檢　察　官　沈郁智